【裁判字號】    98,事聲,44
【裁判日期】    981216
【裁判案由】    消債聲明異議
【裁判全文】
臺灣高雄地方法院民事裁定              98年度事聲字第44號
異  議  人
即 債 權人  萬泰商業銀行股份有限公司
法定代理人  乙○○
代  理  人  丙○○
相  對  人  甲○○○
                        5樓之.
上列當事人間消費者債務清理事件，異議人對於民國98年8 月19
日本院97年度司執消債更字第407 號所為更生方案認可之裁定，
聲明異議，本裁定如下：
    主  文
異議駁回。
異議費用由異議人負擔。
   理  由
一、異議意旨略以：相對人於聲請更生前二年所得資料所載總收
    入僅2000元，卻可負擔每月應繳之協商款項24,639元，顯見
    相對人之申報所得僅可供為參考，相對人必有其他收入來源
    以支應繳納債務協商款及家庭支出，此部分自有詳查之必要
    。又原裁定既認相對人每月收入僅15,000元，扣除更生方案
    每月繳款9,311 元，僅餘5,689 元，此金額甚至不及政府認
    定之低收入戶標準，則相對人若無其他收入來源如何維持基
    本生活？原裁定未予審酌及詳查相對人是否隱匿收入，此舉
    將使消費者債務清理條例第63條第1 項第9 款之規定形同具
    文，有再予詳查之必要，爰依法聲明異議等語。
二、按，消費者債務清理條例之制定，乃為使負債務之消費者得
    依本條例所定程序清理其債務，以調整其與債權人及其他利
    害關係人之權利義務關係，保障債權人之公平受償，謀求消
    費者經濟生活之更生，進而健全社會經濟之發展，消費者債
    務清理條例第1 條訂有明文。按「債務人有薪資、執行業務
    所得或其他固定收入，法院認更生方案之條件公允者，得不
    經債權人會議可決，逕依債務人之聲請或依職權以裁定認可
    更生方案。」、「有下列情形之一者，法院不得為前項之認
    可：一、債務人於七年內曾依破產法或本條例規定受免責。
    二、有前條第一項各款情形之一。三、無擔保及無優先權債
    權受償總額，顯低於法院裁定開始更生程式時，依清算程式
    所得受償之總額。四、無擔保及無優先權債權受償總額，低
    於債務人聲請更生前二年間，可處分所得扣除自己及依法應
    受其扶養者所必要生活費用之數額。」，消費者債務清理條
    例第64條第1 、2 項定有明文。依上開規定，除有上開法條
    第2 項所列之情形及同條例第63條所規定之應不認可更生方
    案之情形外，法院自得斟酌債務人之收入及資力狀況，於兼
    顧保障債權人之公平受償及謀求消費者經濟生活之更生之利
    益衡量下，依照債務人所提出更生方案之還款成數，債務人
    是否有浪費之情事，及債務人實際生活上是否特殊困難時等
    情狀，以裁定認可債務人提山之更生方案。
三、經查：
（一）相對人經本院於97年11月24日以97年度消債更字第1180號
      裁定准予進行更生程序，異議人雖以相對人前曾履行債務
      協商及相對人現金收入扣除清償更生方案後每月僅餘5,68
      9 元，不足以維持基本生活為由，主張相對人提供之收入
      資料有隱匿相關事實之可能云云，惟並未舉證以實其說。
      而相對人於更生程序中已陳明其現有固定之薪資收入每月
      約為15,000元之事實，業據相對人於更生程序進行中提出
      在職證明書1 份附卷可稽，經本院司法事務官予以調查審
      認之結果，應可信為真實，是相對人之此部分主張，應非
      無據。另相對人於95年間與債權金融機構成立協商後，其
      後即係因有不可歸責於己之事由致履行困難而毀諾，並經
      本院調查後認已符消費者債務清理條例所定聲請更生之要
      件，方准予更生，異議人未提出其他證據以證明相對人有
      其餘所得，復查無其他佐證可認相對人有其餘所得，則異
      議人空言主張相對人應有其他收入云云，自無足採。
（二）而本件相對人聲請更生最初所提出之初步更生方案為每月
      償還5,820 元，經司法事務官調查後，相對人提出確定為
      每月1 期，期數為最高期限之8 年共96期、每期9,311 元
      之更生方案，已相當程度提高其還款額度，從而，本院司
      法事務官於斟酌相對人依現有之收入，參照內政部所公告
      相對人住所地即高雄市最低生活費用，量定相對人必要之
      生活費用，在相對人每月可得利用之餘款，已全數用於清
      償債務，且所提更生方案，清償總金額將達893,881 元，
      而清償債務之成數達40％之情形下，認其條件核屬公允、
      適當、可行，而認可更生方案。經核，上開方案尚屬合理
      ，條件亦屬公允、適當且可行，且依上開情狀，足見相對
      人確已盡其最大能力及誠意，本院參照上情，再斟酌相對
      人並未有消費者債務清理條例第64條第2 項第3 款所規定
      不得為逕予認可之事由，該更生方案之條件，自應允許。
四、綜上所述，原裁定認可相對人之更生方案，並無不當，異議
    人指摘原裁定為不當，求予廢棄，為無理由，應予駁回。
中    華    民    國    98    年    12    月    16    日
                  民事第四庭  法      官  郭文通
上為正本係照原本作成
如不服本裁定，應於裁定送達後10日內，以書狀向本院提出抗告
，並繳納抗告費新臺幣1千元。
中    華    民    國    98    年    12    月    16    日
                               書  記 官  卓榮杰


司法院資訊處製作；財團法人民間司法改革基金會備份。
